【裁判字號】    92,訴,664
【裁判日期】    920827
【裁判案由】    違反著作權法等
【裁判全文】
臺灣彰化地方法院刑事判決                          九十二年度訴字第六六四號
    公  訴  人  臺灣彰化地方法院檢察署檢察官
    被      告  甲○○
    選任辯護人  周金城律師
右列被告等因違反著作權法案件，經檢察官提起公訴（九十一年度偵字第八三三八號
、九十二年度偵字第三六七二號號），本院判決如左：
    主  文
甲○○以犯明知為侵害著作權之物，意圖營利而交付之方法侵害他人之著作權為常業
，處有期徒刑壹年貳月，緩刑年。
扣案之如附表壹所示之物品及附表貳所示之盜版光碟片與目錄拾貳本均沒收。
    事  實
一、甲○○係址設彰化縣員林鎮○○街一二三號「小學館」之負責人，該店平日亦販
    賣電視遊樂器遊戲光碟片，其明知「Dance Dance Revolution」「beatmania」
    「METAL GEAR SOLID」「ARC THE LAN」「WILD ARMS」「FINAL FANTASY」「
    ROCKMAN」「TEKKEN」「TIME CRISIS」等商標，業經日商‧可樂美股份有限公司
    、日商．新力電腦娛樂分有限公司、日商．思奎爾有限公司、日商．卡波光股份
    有限公司、日商．南歌股份有限公司等向經濟部智慧財產局申請註冊，並皆取得
    商標註冊在案（詳如附表壹所示），及明知如附表貳所示「X I【sai】」（中文
    譯名：骰子大戰、骰子方塊）等二十四電腦遊戲程式係日商‧新力電腦娛樂股份
    有限公司等公司所享有著作財產權之著作（詳如附表貳所示），竟基於營利之意
    圖，自民國九十一年四月間起，陸續向綽號「小李」之不詳年籍男子，購入附表
    一、二所示之盜版遊戲光碟，予以編號分類後，放置於該店後方倉庫之陳列架上
    ，製有目錄，供不特定人翻閱、選購，嗣客人確定購買遊戲光碟名稱後，再由其
   進入上開倉庫拿取，並以ＰＳ種類遊戲光碟片會員價新台幣（下同）五十元、非
    會員價六十元，ＤＣ種類遊戲光碟片會員價九十元、非會員價一百元之價格，賣
    予不特定人牟利，致侵害附表一、二所示權利人之商標、著作權，並以之為常業
    。迄九十一年七月十六日下午二時許，為警在上址查獲，並於上開倉庫內，扣得
    附表示一、二所示之盜版遊戲光碟片，及其他在台未享有著作權之盜版光碟共六
    千一百片（含包裝侵害商標權片數），始知上情。
二、案經被害人公司即附表一、二所示之權利人委請陳麗珍、吳婷婷律師訴由彰化縣
    警察局移送臺灣彰化地方法院檢察署檢察官偵查起訴。
    理  由
一、訊據被告甲○○對有於右揭時、地購入附表一、二所示之盜版遊戲光碟後，再賣
    予不特定人以牟利等情，固供承不諱，惟矢口否認涉有違反著作權法、商標法之
    犯行，並辯稱：伊不知道那些是盜版遊戲光碟，且伊並非常業犯云云。然查：右
    揭事實，業據告訴人公司委由告訴代理人指訴歷歷，復有如附表壹、貳所示之物
    品（盜版遊戲光碟）、目錄三十二本扣案可稽，且經飭警會同告訴代理人予以勘
    驗扣案盜版遊戲光碟片之結果，發現扣案之盜版遊戲光碟片，其印刷粗糙、包裝
    草率，依現今一般人之判斷能力，一望即知係屬仿造，此有現場查獲照片、勘驗
    照片等在卷可參；再者，被告亦自承：伊向小李係每片三十至四十元購得，而其
    曾購入其他正版遊戲光碟約係以五百至二千元之間買入等語，是被告於購入之初
    ，應有扣案物係盜版光碟片之認識。再者，被告曾因違反著作權法案件，經法院
    為不受理之判決，則其就店內所販賣之物品，是否為盜版物，應當更加小心謹慎
    ，而扣案之盜版遊戲光碟其外觀與價格既與正版遊戲光碟相差懸殊，以被告經營
    相關生意多年之社會經驗，衡情其判斷力及謹慎度當較一般人為高，應無不知之
    理，另按刑法上所謂常業犯，指反覆以同種類行為為目的之社會活動之職業性犯
    罪而言，至於其犯罪所得之多寡，事後仍否保有該犯罪所得、是否恃此犯罪為唯
    一的謀生職業，則非所問，縱令兼有其他職業，或犯罪所得不多，均無礙於該常
    業犯罪之成立，最高法院八十九年度台上字第四四五號判決亦持此見解。是侵害
    著作權之常業犯，應指有反覆以侵害著作權為目的之同種類社會活動之職業性犯
    罪而言，至於犯罪所得之多寡，是否恃此犯罪為唯一的謀生職業，則非所問，縱
    另兼有其他職業，或犯罪所得不多，均無礙於常業犯之成之。本件查獲之盜版遊
    戲光碟片多達六千餘片（其中有著作權者一百五十二片），數量龐大，被告明知
    如附表所示貳之盜版遊戲光碟片為侵害著作權之物，仍以同一種類之行為販售，
    交付予不特定之人，是被告既有反覆以同類侵害著作權為目的之行為，參諸前開
    說明，自應論以常業犯。綜上，被告所辯，不可採信。本件罪證明確，被告之犯
    行，足以認定。
二、按被告行為後，著作權法業經立法院修訂，並於九十二年七月九日經總統公布，
    而於同年、月十一日起生效，依新修訂之著作權法第九十一條之一規定，將原違
    反同法第八十七條第一項第二款明知為侵害著作權之物意圖營利而交付之犯行的
    處罰要件，區分為「意圖營利」與「非意圖營利」兩種，分別依修正後之同條第
    一項與第二項之規定處罰，且新法第九十一條之一第一項有關意圖營利而以移轉
    所有權之方法散布著作重製物而侵害他之著作財產權，具體明定其行為之態樣，
    此與舊法之規定固有不同，但仍有處罰原行為，而非廢除原處罰之規定，又新法
    第九十四條第一項之處罰，亦改為「處一年以上七年以下有期徒刑、得併科新台
    幣三十萬元上三百萬元以下罰金」，與舊法「處一年以上七年以下有期徒刑，得
    併科新台幣四十五萬元以下罰金」之規定亦有出入，顯有行為後，法律已有變更
    之情形，應依刑法第二條第一項規定之意旨，以決定如何適用法律，而修正後之
    第九十四條第一項所規定之處罰與舊法相比，二者有期徒刑之刑度並無不同，然
    新法有關得併科罰金之額度，顯較舊法規定之額度大為提高，是經新、舊法相比
    ，顯以舊法之規定較有利於被告，則依刑法第二條第一項但書規定之意旨，應優
    先適用舊著作權法之規定。故核被告所為，係犯舊著作權法第九十四條、第九十
    三條第三款及第八十七條第二款之侵害他人之著作財產權罪及商標法第六十三條
    之販賣仿冒商品罪。其先後多次販賣仿冒商品犯行，時間緊接，所犯構成要件相
    同，顯係基於概括犯意反覆為之，為連續犯，應論以一罪。又被告以一行為同時
    犯上開表彰特定商品來源並信譽之商標法第六十三條之罪及著作權法第九十四條
    之意圖營利而交付常業罪，係一行為所犯，為想像競合犯，應從一重著作權法第
    九十四條之意圖營利而交付常業罪處斷。爰審酌被告犯罪之動機、目的、方法、
    手段、品行、所得利益、所生危害暨犯後態度等一切情狀，量處如主文所示之刑
    ，以示懲儆。末查被告前雖曾受有期徒刑以上刑之宣告及執行完畢，有臺灣彰化
    地方法院檢察署刑案資料查註紀錄表一紙在卷可稽，但其於前案執行完畢後，已
    逾五年始再犯本件之罪，本院審其經此教訓，應知警惕而無再犯之虞，所宣告之
    刑，認以暫不執行為適當，併予宣告緩刑三年，以勵自新。扣案之如附表壹所示
    之物即侵商標權之包裝，依應依商標法第六十四條之規定宣告沒收；附表貳所示
    之盜版遊戲光碟片及目錄三十二本，均係被告所有、供其犯本罪所用，此經被告
    供明在卷，應併依法宣告沒收。另本件所扣案其他在台未享有著作權之盜版光碟
    ，因非屬犯本罪之物，故不為沒收之諭知，附此說明。
三、據上論斷，應依刑事訴訟法第二百九十九條第一項前段、舊著作權法第九十四條
    、第九十三條第三款、第八十七條第二款、商標法第六十三條、第六十四條、刑
    法第十一條前段、第二條第一項但書、第五十五條、第七十四條第二款、第三十
    八條第一項第二款，判如主文。
本案經檢察官許嘉龍到庭執行職務。
中    華    民    國      九十二    年      八      月      二十七      日
                                臺灣彰化地方法院刑事第一庭
                                    法      官
右正本證明與原本無異。
如不服本判決，應於判決送達後十日內，向本院提出上訴狀（須附繕本）。
                                      法院書記官
中    華    民    國      九十二    年      九      月        三        日


司法院資訊處製作；財團法人民間司法改革基金會備份。
